臺灣高等法院民事判決　　　　　　　　93年度上易字第1148號
上　訴　人　乙○○
訴訟代理人　馬金生律師
被 上 訴人　甲○○
訴訟代理人　吳照寬
上列當事人間請求返還停車位事件，上訴人對於中華民國93年10
月21日臺灣板橋地方法院93年度訴字第1269號第一審判決提起上
訴，本院於94年8月17日言詞辯論終結，判決如下：
    主  文
上訴駁回。
第二審訴訟費用由上訴人負擔。
    事實及理由
一、被上訴人起訴主張：伊前向台灣板橋地方法院民事執行處標
    得坐落台北縣新莊市○○段718地號土地權利範圍100000分
    之612，及其上建物門牌號碼台北縣新莊市○○路106巷6弄5
    號5樓暨該建物所附之地下二層編號68下層如原判決附圖斜
    線所示面積13.2平方公尺之機械停車位。詎該停車位為上訴
    人強行占用，屢次要求返還，均遭拒絕。為此依所有權法律
    關係，請求上訴人交還系爭停車位。經原審判決被上訴人勝
    訴，並定擔保金額為准、免假執行之宣告。被上訴人於本院
    為駁回上訴之聲明。
二、上訴人則以：伊對被上訴人依法取得系爭建物及停車位之所
    有權，並無爭執。惟系爭停車位早於民國85年12月12日即由
    被上訴人之前手洪花雪（現更名為洪千淯）以新台幣（以下
    同）600000元之價格出售予上訴人，雖上訴人無法取得所有
    權，然該車位既登記為共同使用部分，依公寓大廈管理條例
    第3條第5款、第24條規定，上訴人已繼受取得使用權，不因
    嗣後被上訴人取得所有權而受影響，自非無權占有云云，資
    為抗辯。並聲明：(1)原判決廢棄。(2)被上訴人在第一審之訴
    及假執行之聲請均駁回。
三、查坐落台北縣新莊市○○段718地號應有部分100000分之612
    及其上建物建號1596，門牌號碼台北縣新莊市○○路106巷6
    弄5號5樓，含共同使用部分建號1721（應有部分10000分之
    52）、1724（應有部分10000分之304）原為訴外人洪花雪所
    有。因洪花雪積欠債務未償，其債權人台北縣新莊市農會乃
    持台灣板橋地方法院91年度促字第19425號支付命令聲請強
    制執行，經台灣板橋地方法院以91年執字第23142號受理。
    該院於91年10月30日查封前開房地，經三次公告拍賣均無人
    應買，該院乃於92年5月9日公告應買，經被上訴人以
    0000000元應買，由台灣板橋地方法院於92年6月11日發給權
    利移轉證書，被上訴人並於92年6月20日辦妥所有權移轉登
    記。上開各情為兩造所不爭執，並經本院調取台灣板橋地方
    法院91年度執字第23142號民事執行卷宗查明無訛。而附圖
    斜線所示台北縣新莊市○○段1721建號地下二層編號68下層
    面積13.2平方公尺之機械停車位乃洪花雪於購屋之際一併向
    建商龍長吟建設股份有限公司所購，附於該建物之共同使用
    部分內，亦為二造所不爭執，並有執行卷所附房屋預定買賣
    契約書（見執行卷第43至45頁）足憑，且經原審囑託台北縣
    新莊地政事務所測量明確，有複丈成果圖可參。
四、上訴人固自承占用系爭停車位，惟辯稱其早於85年間即向被
    上訴人之前手洪花雪買受系爭停車位之使用權，並提出買賣
    契約書為佐。經查：
(一)上訴人確於85年12月12日與洪花雪簽訂買賣契約書，其內容為
  ：「一、買賣標的：座落台北縣新莊市○○路106巷龍長吟花
  園廣場地下二樓汽車停車位，編號為金龍座第68號下層。二、
  買賣價金：新台幣600000元正。三、買賣標的因建照問題，迄
  今無法過戶登記，爾後如能過戶登記時（以參坪內為限），乙
  方（即洪花雪）應無條件配合，不得主張其他權益。」（見原
  審卷第44頁）
(二)惟買賣契約僅有債之效力，不得以之對抗契約以外之第三人，
  因此在二重買賣之場合，出賣人如已將不動產之所有權移轉登
  記與在後之買受人，在前之買受人縱已占有不動產，在後之買
  受人自得基於所有權請求在前之買受返還所有物，在前之買受
  人即不得以其與出賣人間之買賣關係，對抗在後之買受人。次
  按區分所有建物之共同使用部分性質上係屬共有，共有人將各
  相關區分所有專有部分之建物所有權移轉時，其共同使用部分
  之所有權，亦隨之移轉同一人，各共有人對於該共同使用部分
  之設施，雖可依其共有部分之經濟目的，加以使用或約定分管
  ，但使用權為所有權之積極權能之一，不得與所有權分離而單
  獨為買賣標的。又地下室車位共同使用部分，與建物專有部分
  ，具有密切不可分之主從關係，建物專有部分所有人不得將共
  同使用部分之車位使用權單獨出售他人，或保留車位使用權而
  將建物專有部分出售他人，最高法院85年度台上字第569號、
  87年度台上字第2199號判決均採相同見解，可資參照。查系爭
  停車位之產權係登記在被上訴人前手洪花雪持有之大樓共同使
  用部分，而被上訴人業經法院拍賣程序買受系爭主建物及其共
  同使用部分，並已取得權利移轉證書暨辦妥所有權移轉登記，
  此為二造所不爭執，則上訴人與洪花雪簽訂之前開買賣契約，
  僅具債之效力，揆諸前揭說明，尚不得對抗被上訴人。
(三)上訴人雖另以公寓大廈管理條例第3條第5款及第24條規定為據
  ，辯稱兩造為同棟大廈住戶，上訴人亦為區分所有權人，則其
  與被上訴人前手洪花雪所簽訂買賣契約即為一分管約定，被上
  訴人自應受其拘束云云。但查，兩造所住社區雖均為龍長吟花
  園廣場，然係分屬二棟大樓，且共同使用部分建號亦有不同（
  被上訴人所有主建物之共同使用部分建號為台北縣新莊市○○
  段1721、1724建號；上訴人所有主建物之共同使用部分建號則
  為台北縣新莊市○○段1566、1567建號），有建物登記謄本在
  卷可稽（見原審卷第54至65頁，本院卷二第83至92頁）。是上
  訴人並非系爭主建物所屬大樓之區分所有權人，自非該棟大樓
  共同使用部分之共有人，顯無從與該棟大樓之其他區分所有權
  人就共同使用部分成立分管契約。至公寓大廈管理條例第3條
  第5款規定「約定專用部分：公寓大廈共用部分經約定供特定
  區分所有權人使用者。」僅係為「約定專用部分」之定義。同
  法第24條規定「區分所有權之繼受人，應於繼受前向管理負責
  人或管理委員會請求閱覽或影印第35條所定文件，並應於繼受
  後遵守原區分所有權人依本條例或規約所定之一切權利義務事
  項。公寓大廈專有部分之無權占有人，應遵守依本條例規定住
  戶應盡之義務。無權占有人違反前項規定，準用第21條、第22
  條、第47條、第49條住戶之規定。」則在規定繼受人或無權占
  有人應盡之義務。上訴人據此主張其得占有使用系爭車位，容
  有誤會。
五、綜前所述，上訴人雖與洪花雪簽訂買賣契約書，惟其所享有
    者僅係對洪花雪之債權，尚不得對抗所有權人即被上訴人。
    從而被上訴人本於所有權法律關係，請求上訴人返還系爭停
    車位，洵屬有據，應予准許。是則原審判命上訴人返還系爭
    停車位，並定供擔保金額為准、免假執行之宣告，於法並無
    違誤。上訴意旨指摘原判決不當，求予廢棄改判，為無理由
    ，應予駁回。
六、據上論結，本件上訴為無理由，依民事訴訟法第449條第1項
    、第78條，判決如主文。
中　　華　　民　　國　　94　　年　　8 　　月　　31　　日
　　　　　　　　　民事第一庭　審判長法　官　林金吾
　　　　　　　　　　　　　　        法　官　陳邦豪
　　　　　　　　　　　　　　        法　官　盧彥如
正本係照原本作成。
不得上訴。
中　　華　　民　　國　　94　　年　　9 　　月　　2 　　日
　　　　　　　　　　　　　　　　　　書記官　鄭兆璋
